---
title: "Práctica Análisis Exploratorio R. VOLUNTARIA."
author: "Sergio Benito Martín"
framework: deckjs
output: html_document
hitheme: solarized_light
job: Data Scientist Student
knit: slidify::knit2slides
mode: selfcontained
highlighter: highlight.js
subtitle: 14/12/2018
deckjs:
  theme: web-2.0
widgets: []

---

## ÍNDICE

* 1. Introducción con el objetivo del análisis
* 2. Carga de los datos
* 3. Análisis descriptivo
* 4. Análisis exploratorio
* 5. Conclusiones

© 2018 Sergio Benito Martín

Todos los derechos reservados

---

# 1. Introducción con el objetivo del análisis

---

## Objetivo del análisis

En este análisis se tratará de comprobar que aquellos alumnos tanto de matemáticas como de portugués que tienen más actividades que hacer o menor tiempo libre, son más eficientes en sus estudios y por lo tanto tienen unas notas superiores al resto.

---

# 2. Carga de los datos

---

## Carga de librerías utilizadas

```{r cargalibrerias, echo=FALSE, results='hide', message=FALSE, warning=FALSE, error=FALSE}
libs <- c("data.table","datasets","plyr", "dplyr", "gplots", "knitr", "stringr", "tidyr", "Hmisc", "corrplot")

for (i in libs){
    print(i)
    if(!require(i, character.only = TRUE))
    { install.packages(i, dependencies=TRUE); library(i) }
}
```
```{r mostrarpaquetes, echo=FALSE, results='hold'}
for (i in libs){
    print(i)
}
```

---

## Configuración del path

Comprobamos si está creado el path donde se almacenarán los datos

```{r inicializacionpaths}
setwd("exploratory-analysis")
pathData <- "./datos/"
```

```{r creardir, echo=TRUE, results='asis', message=FALSE, warning=FALSE, error=FALSE}
if (!file.exists(pathData)) {
                 dir.create(pathData)
}
```

---

## Descarga de los datos

Descargamos el dataset para almacenarlo en el directorio que hemos preparado para ello.

```{r downloadfile, echo=TRUE, results='asis', message=FALSE, warning=FALSE, error=FALSE}
fileUrl <- "https://archive.ics.uci.edu/ml/machine-learning-databases/00320/student.zip"
pathFile <- paste(pathData, "student.zip", sep = "")
download.file(fileUrl, destfile=pathFile, method="curl")
rm(fileUrl)
unzip(pathFile, exdir=pathData)
list.files(pathData)
fechaDescarga <- date()
fechaDescarga
```

---

## Carga de datasets (1/2)

Procedemos a cargar en un data.table el dataset _"student-mat.csv"_

``` {r cargastudentmat, echo=FALSE, results='hide'}
dtStudentMat <- fread(paste(pathData, "student-mat.csv", sep=""))
```
``` {r muestrastudentmat, echo=FALSE, results='asis', message=FALSE, warning=FALSE, error=FALSE, fig.width=8, fig.height=5}

dtStudentMat[,1:5] %>% head(5) %>% kable() %>% textplot()

```

---

## Carga de datasets (2/2)

Procedemos a cargar en un data.table el dataset _"student-por.csv"_

``` {r cargastudentpor, echo=FALSE, results='hide'}
dtStudentPor <- fread(paste(pathData, "student-por.csv", sep=""))
```

``` {r muestrastudentpor, echo=FALSE, results='asis', message=FALSE, warning=FALSE, error=FALSE, fig.width=8, fig.height=5}

dtStudentPor[,1:5] %>% head(5) %>% kable() %>% textplot()

```

---

# 3. Análisis descriptivo

---

## Lectura y transformación de los datos del fichero diccionario "student.txt"

```{r cargaatributos, echo=TRUE, results='hide', message=FALSE, warning=FALSE, error=FALSE}

# Leemos las líneas de student.txt que contienen números al comienzo de la misma, es decir
# en las que explica un atributo del dataset
ficheroAtributos <- grep("^[0-9]",  readr::read_lines(paste(pathData, "student.txt", sep = "")), value=TRUE)

col1 <- lapply(strsplit(ficheroAtributos, "-"), function(x)x[1]) %>% # Eliminamos el guión
  str_replace(pattern = "[[:digit:]]*\\s", replacement = "") # Eliminamos los números que comienzan al principio de la línea del atributo ya que no nos interesan

# Separamos los datos de la descripción, utilizando como caracter separador el guión
col2 <- lapply(strsplit(ficheroAtributos, "-"), function(x)x[2])
col3 <- lapply(strsplit(ficheroAtributos, "-"), function(x)x[3])
col4 <- lapply(strsplit(ficheroAtributos, "-"), function(x)x[4])

dtFicheroAtributos <- data.table(Atributo=col1, Descripcion=col2, d2=col3, d3=col4)
atributos <- unite(dtFicheroAtributos, "Descripcion", c(Descripcion, d2, d3), sep = "-")

# Eliminamos los espacios en blanco que hayan quedado a ambos lados de cada cadena
atributos$Atributo <- lapply(atributos$Atributo, function(x)str_trim(string=x, side = "both"))
atributos$Descripcion <- lapply(atributos$Descripcion, function(x)str_trim(string=x, side = "both"))

# Analizamos los atributos que nos interesan para nuestro estudio
# paid, activities, romantic, famrel, freetime, goout, G1, G2, G3
atributosAnalisis <- c("paid", "activities", "romantic", "famrel", "freetime", "goout", "G1", "G2", "G3")  

# Filtramos las filas de los atributos que deseamos mostrar
atributos %>% filter(atributos$Atributo %in% atributosAnalisis)

```

---

## Atributos de los datasets "student-mat" y "student-por"

``` {r listadoatributos, echo=FALSE, results='asis', message=FALSE, warning=FALSE, error=FALSE}

#atributos %>% head(5) %>% kable() %>% textplot()
atributos %>% head(5) %>% kable()
```

---

# 4. Análisis exploratorio

---

## Hacemos un join de ambos datasets

```{r joindt, echo=FALSE, results="hold", message=FALSE, warning=FALSE, error=FALSE}
dtStudentMatPor <- dtStudentMat %>%
        inner_join(dtStudentPor,
                   c("school", "sex", "age", "address", "famsize", "Pstatus", "Medu", "Fedu", "Mjob", "Fjob", "reason", "guardian", "traveltime", "studytime", "failures", "schoolsup", "famsup", "paid", "activities", "nursery", "higher", "internet", "romantic", "famrel", "freetime", "goout", "Dalc", "Walc", "health"))

dtStudentMatPor %>% head(5)
```

```{r joinfactor, echo=FALSE, results="hide", message=FALSE, warning=FALSE, error=FALSE}
dtStudentMatPor$paid <- as.factor(dtStudentMatPor$paid)
dtStudentMatPor$activities <- as.factor(dtStudentMatPor$activities)
dtStudentMatPor$romantic <- as.factor(dtStudentMatPor$romantic)
```

---

## Correlación entre variables

Se comprueba la correlación entre las variables estudiadas, en este caso aquellas que hacen a los estudiantes de ambos cursos tener poco tiempo disponible para estudiar.

```{r analisiscorr, echo=FALSE, results="asis", message=FALSE, warning=FALSE, error=FALSE}

correlacion <- dtStudentMatPor %>% select("famrel", "freetime", "goout", "G1.x", "G2.x", "G3.x", "G1.y", "G2.y", "G3.y") %>% cor() %>% round(1)

corrplot(correlacion, method="number", type="upper")
```

---

## 5. Conclusiones

Se puede comprobar en la figura anterior que, al tener una baja correlación entre las variables, con los resultados de las notas y las demás no se podría dar por concluido el análisis ya que no es concluyente obtener unos resultados académicos altos y tener poco tiempo disponible para el estudio.

---